臺灣彰化地方法院北斗簡易庭民事判決
109年度斗簡字第444號
原      告  謝舜柱  
訴訟代理人  劉嘉堯律師
被      告  許錦香  
訴訟代理人  薛古夏  
上列當事人間請求拆屋還地事件，本院於民國110年4月20日言詞
辯論終結，判決如下：
    主  文
被告應將坐落於彰化縣○○鎮○○段○○○○○地號土地上如附
圖即彰化縣二林地政事務所民國109年11月13日二地二字第10900
06909號函所附收件日期：民國109年8月17日、文號：二土測字
第1422號土地複丈成果圖所示編號A部分、面積二點八二平方公
尺之RC樓房拆除，並將上開土地返還原告。
訴訟費用由被告負擔。
本判決第一項得假執行；但被告如以新臺幣參萬陸仟玖佰肆拾貳
元為原告預供擔保，得免為假執行。
    事實及理由
一、按訴狀送達後，原告不得將原訴變更或追加他訴。但不甚礙
    被告之防禦及訴訟之終結者，不在此限，民事訴訟法第255
    條第1項第7款定有明文。又按不變更訴訟標的，而補充或更
    正事實上或法律上之陳述者，非為訴之變更或追加，民事訴
    訟法第256條亦定有明文。次按原告於判決確定前，得撤回
    訴之全部或一部；但被告已為本案之言詞辯論者，應得其同
    意。訴之撤回應以書狀為之；但於期日，得以言詞向法院或
    受命法官為之，同法第262條第1項及第2項亦有明文。前揭
    規定於簡易訴訟程序均適用之，此參同法第436條第2項規定
    自明。經查，原告原起訴請求：㈠被告薛古夏應將坐落彰化
    縣○○鎮○○段00000地號土地（下稱系爭土地）上附件一A部分
    RC樓房(面積約3.09平方公尺，確切位置與面積均以實測為
    準)拆除，並將土地返還原告。㈡被告蘇竹源應將系爭土地上
    附件一D部分磚造樓房(面積約13平方公尺，確切位置與面積
    均以實測為準)拆除，並將土地返還原告。㈢被告蕭秋鶴應將
    彰化縣○○鎮○○段000地號土地上附件一B部分磚造樓房(面積
    約2.05平方公尺，確切位置與面積均以實測為準)拆除，並
    將土地返還原告；嗣因本院審理時被告薛古夏自承附件一A
    部分RC樓房所有權人為許錦香，原告因此於民國109年12月2
    9日、110年3月16日具狀追加許錦香為被告，並補正聲明為
    請求：被告許錦香應將系爭土地上如附圖即彰化縣二林地政
    事務所109年11月13日二地二字第1090006909號函所附收件
    日期：109年8月17日、文號：二土測字第1422號土地複丈成
    果圖所示編號A部分、面積二點八二平方公尺之RC樓房(下稱
    系爭地上物)拆除，並將上開土地返還原告，並撤回對被告
    薛古夏、蘇竹源、蕭秋鶴之起訴，核其追加被告許錦香，並
    不甚礙被告許錦香之防禦及訴訟之終結，且更正聲明部分並
    非訴之變更；另撤回被告薛古夏、蘇竹源、蕭秋鶴之訴訟部
    分，程序上亦無不合，均應予准許。
二、原告主張：系爭土地為原告所有，被告於系爭土地上興建系
    爭地上物，而被告就系爭地上物坐落於系爭土地上，並無任
    何占用權源，屬無權占有，因此，依民法第767條之規定，
    提起本件訴訟，並聲明：如主文第1項所示。
三、被告則以：被告在蓋這棟房屋時，原告奶奶不讓伊測量雙方
    土地的界址，所以被告在蓋房屋時才會超出小部分在原告的
    土地。另該房屋是69年就蓋好到現在，房屋越界是69年間就
    越界，不是後來追加增建。又伊是否可向原告買不要拆，而
    原告也有建物占用伊的土地，是否可以談一談互相買賣等語
    ，並聲明：原告之訴駁回。　　
四、本院之判斷：
  ㈠原告主張的事實，有其所提出與其所述相符之系爭土地之土
    地登記謄本可以證明，而被告對此僅以上開言詞抗辯，而系
    爭土地有系爭地上物存在之事實，並經本院履勘現場，且囑
    託彰化縣二林地政事務所測量，並有勘驗筆錄、照片、複丈
    成果圖即附圖足參，因此，原告主張的事實，應該可以相信
    是實在的。
　㈡按所有人對於無權占有或侵奪其所有物者，得請求返還之。
    對於妨害其所有權者，得請求除去之。有妨害其所有權之虞
    者，得請求防止之。民法第767條第1項定有明文。次按以無
    權占有為原因，請求返還土地者，占有人對土地所有權存在
    之事實無爭執，而僅以非無權占有為抗辯者，土地所有權人
    對其土地被無權占有之事實無舉證責任，占有人自應就其取
    得占有係有正當權源之事實證明之。經查，被告所有之系爭
    地上物，既占用原告所有之系爭土地，被告又未提出任何合
    法占有權源之證明，則原告依民法第767條第1項之規定，自
    得請求被告拆除系爭地上物，並將該占用部分土地返還予原
    告。
五、綜上所述，原告依民法第767條第1項之規定，請求被告將系
    爭地上物拆除，返還土地予原告，為有理由，應予准許。
六、本件事證已臻明確，原告其餘陳述及所提證據，經斟酌後認
    與判決結果不生影響，爰不一一論列，併此敘明。 
七、本判決原告勝訴部分，係適用民事訴訟法第427條第1項簡易
    訴訟程序所為被告敗訴之判決，依同法第389條第1項第3款
    規定，應依職權宣告假執行。並依同法第392條第2項規定，
    依職權宣告被告如預供相當之擔保，得免為假執行。
八、訴訟費用負擔之依據：民事訴訟法第78條。 
中    華    民    國   110    年   4    月      30    日
                  臺灣彰化地方法院北斗簡易庭
                          法  官  楊鑫忠
以上正本係照原本作成。
如對本判決不服提起上訴，應於送達後20日內，向本院提出上訴
狀並表明上訴理由(須按對造人數附繕本) 。
中    華    民    國   110    年    4    月     30    日
　　　　　　　　　　　　　書記官  張清秀